最　高　行　政　法　院　判　決
　　　　　　　　　　　　　94年度判字第01551號
上　訴　人　三和耐火工業股份有限公司
代　表　人　乙○○
被 上訴 人　財政部高雄關稅局
代　表　人　甲○○
上列當事人間因虛報進口貨物事件，上訴人對於中華民國93年4
月30日高雄高等行政法院93年度訴字第67號判決，提起上訴，本
院判決如下：
　　主  文
上訴駁回。
上訴審訴訟費用由上訴人負擔。
　　理  由
一、上訴人委由新中旅通運股份有限公司，於民國92年2月11日
    向被上訴人所屬中島支局報運進口韓國產製「耐火磚」乙批
    ，報列進口稅則號別第6902．20．00．00─3號，稅率9.7％
    ，完稅價格新台幣（下同）1,889,274元，經電腦核定按C1
    方式通關。嗣經被上訴人所屬機動巡查隊查核時，發現來貨
    有「耐火磚（已燒結、液壓成型）」為板台包裝，每板台前
    後貼有兩張標示Made In China字樣標籤，乃認定為大陸物
    品，遂繕具通報單並予以改列為C3查驗報單。上訴人不服，
    提出產地證明、信用狀影本等供核，經被上訴人複核結果仍
    維持原產地為中國大陸，且非屬經經濟部公告准許間接進口
    之大陸物品，認上訴人報運貨物進口，涉有虛報所運貨物產
    地，逃避管制情事，被上訴人乃依財政部關稅總局驗估處（
    下稱關稅總局驗估處）查得之價格，核估完稅價格，並依據
    海關緝私條例第37條第3項轉據同條例第36條第1項、第3項
    規定，處上訴人貨價1倍之罰鍰計1,889,274元，併沒入貨物
    。上訴人不服，申經復查結果，未獲變更，提起訴願，亦遭
    駁回，遂提起本件訴訟。
二、上訴人於原審起訴主張略以：上訴人於被上訴人發現並告知
    嘜頭上印有" Made In China"旋即發函要求韓國朝鮮公司查
    明原因，並經該公司回函表示此乃人為電腦作業疏失錯誤，
    上訴人除將上開函文送交被上訴人參酌外，並將原產地證明
    、韓國製造商公司產品型錄、上訴人嘜頭要求、上訴人上批
    貨物之嘜頭、貨物交易紀錄、萬海航運之船泊與貨櫃動態紀
    錄表等相關資料送交被上訴人參酌，以佐證來貨包裝貼有標
    示"Made In China"字樣及產地證明書所載信用狀號碼與貨
    上標籤不符，係因韓國製造商之文書錯誤所致，自不得以此
    認定系爭貨物為大陸產製物品。依目前國際貿易實務之慣行
    ，任何公司於中國大陸設有製造工廠，應非特殊，何以認定
    系爭貨物即為中國大陸所產製，若依上開認定，是否任何公
    司只要其於中國大陸未設工廠，其產品絕無可能源自於中國
    大陸？被上訴人認定顯然違背經驗法則。再者，韓國製造商
    亦明確表示其於中國大陸確有設置2個工廠，但僅生產基本
    耐材，未生產本件系爭貨品，顯見被上訴人上開認定於法不
    合。產品品名係韓國製造商應我方要求品名，未見於其型錄
    並非特殊，此亦有韓國廠商之函文說明可稽，顯見訴願決定
    書所認應有誤解。退步言，縱認系爭貨物無從排除係出產自
    中國大陸，然被上訴人援引海關緝私條例對上訴人處罰，其
    性質屬行政罰，是否無須推究上訴人之主觀可歸責性即可加
    以處罰，仍非無疑。而「沒入」與罰鍰之裁罰同為行政罰處
    罰種類之一種，司法院釋字第275號解釋對海關緝私條例第
    36條第1項、第3項自有適用，司法院釋字第495號解釋明示
    責任條件未排除司法院釋字第275號解釋之適用，釋字第521
    號解釋更指明釋字第275號解釋性質上為補充性規範，即個
    別法律條文對行政罰故意過失無特別規定時，予以適用。被
    上訴人引據處罰上訴人之條文雖無類似同條例第31條之1但
    書規定，惟依該條例第37條第3項規定可知，「逃避管制」
    為其行政處罰之構成要件，參酌同條例第3條規定及司法院
    釋字第495號解釋意旨，所謂「逃避管制」，從文義解釋論
    斷，當係指有確定故意或不確定故意而言，至於有因「過失
    」而逃避管制，著實難以想像，故限於行為人對違規構成要
    件事實有故意之可歸責條件。上訴人與韓國製造商並非第1
    次購買如系爭貨物之腊石磚，本次價格並無異常偏低之情事
    ，且原產地證明亦明確記載系爭貨物非中國大陸產品，萬海
    航運之船舶與貨櫃動態紀錄亦顯見系爭貨物係從韓國直接運
    送台灣而無轉運至第三地，而就嘜頭與信用狀之記載，韓國
    製造廠商來函證明係其電腦操作錯誤疏失所致，可資佐證上
    訴人並無觸犯被上訴人所援引處罰依據之故意，而被上訴人
    在未請求駐外單位協助調查證明韓國製造商函文之真正，亦
    無說明上開文件有任何不可採信之前提下，率就系爭貨物認
    定係中國大陸產製，且上訴人確有觸犯其所援引為處罰依據
    之主觀可歸責性，實難認已就上訴人涉及故意逃避管制之情
    事，盡其舉證之義務，自難謂無違法之虞，爰請將訴願決定
    及原處分均撤銷等語。
三、被上訴人則略以：海關對於進口貨物通關係以抽驗方式為原
    則，並非每批報單均予查驗，上訴人前進口相同貨物多批係
    以免驗方式辦理通關，縱有他案係經查驗，惟嘜頭並無產地
    標示，且審核報關文件亦未發現有虛報情事，而海關緝私條
    例係以每次報運進口之行為為其處罰之對象，上訴人他批進
    口相同貨物經獲通關縱屬實在，仍屬其各該次報關行為有無
    違法之問題，要難執為認定本次報運進口貨物亦無虛報之行
    為，是上訴人前進口報單合法通關，均與本件無涉。上訴人
    報運貨物進口涉虛報產地，逃避管制之行為，已違反禁止規
    定，應推定為有過失，其又不能舉證證明自已無過失，參照
    司法院釋字第275號解釋意旨，即應受罰。另國際貿易實務
    ，買賣雙方於訂定契約時，均就交易貨物之貨名、產地等，
    相互約定，並依約交運貨物，然查上訴人所提文件並無產地
    約定之記載。又上訴人既與韓國供應廠商從事貿易多年，對
    其於中國大陸亦有設廠及系爭貨物之規格與韓國原廠型錄所
    載類似而不相同之事實，有未盡查明產地之義務，俟被上訴
    人查獲違章情事，始向賣方求證，其顯有應注意能注意而不
    注意之過失責任，即應受罰等語，資為抗辯。
四、原審斟酌全辯論意旨及調查證據之結果，略以：按上訴人進
    口之系爭耐火磚為板台包裝，每板台前後所貼之嘜頭均標示
    有信用狀號碼、貨物規格型號、數量、棧板編號、裝貨日期
    、製造商及產地等項目，其中產地均標示" Made In China"
    字樣，再由上開嘜頭所載之內容，不論是貨物規格型號或數
    量，均與進口報單上所載之貨物規格型號及數量相符，足見
    並無誤載或誤裝進口貨物之情形。又系爭貨物有多種規格型
    號，為方便運輸，須分開包裝，故其每板台所包裝之貨物，
    其貨物規格型號及數量，自會有所不同，而每板台前後所貼
    之嘜頭，乃是根據其已包裝完畢之各板台內之貨物規格型號
    及數量之情況，加以標示，亦即各該嘜頭之製作是根據各板
    台內所裝載之情形逐一確認後，再加以標示，其製作過程自
    屬嚴謹，方不致於出錯，而造成貨物通關時之困擾；又系爭
    貨物產地均標示為" Made In China"，與上訴人所主張之產
    地為韓國之標示應為" Made In korea"，其中中國之英文名
    為「China」，與韓國之英文名為「korea」，兩者之拼音及
    英文字母南轅北轍，自無發生筆誤之可能。次查，系爭進口
    耐火磚之規格型號分別為CL─1、CL─10、CL─18、CL─18T
    、CL─23、CLB─15、CLB─20、STD─7011、BTD─7012，核
    與上訴人所提出該耐火磚製造商韓國朝鮮公司之產品型錄所
    載之規格型號無一相符，益證系爭耐火磚確非該公司韓國廠
    所製造，上開嘜頭標示該耐火磚產地為中國大陸，應無錯誤
    。次按，上訴人所提出之原產地證明書所載信用狀號碼
    AHAM31U00034與系爭貨物嘜頭上所標示之信用狀號碼
    M20CF301NS00452已有不符，則其所證明之貨物與系爭貨物
    是否屬同1批貨物，已令人存疑，且該證明書證明系爭貨物
    原產地為韓國，乃係根據製造商韓國朝鮮公司之宣告，其出
    具該證明書之機構並未另行查證，又韓國朝鮮公司其韓國廠
    之產品型錄，並無系爭貨物之規格型號，故該公司在原產地
    證明書所為之宣告及傳真信函所述該貨物為在韓國製造乙節
    ，既與事實不符，上開原產地證明書及傳真信函即難為上訴
    人有利之認定。參酌行為時台灣地區與大陸地區人民關係條
    例施行細則第33條及進口貨品原產地認定標準第5條則規定
    ，系爭貨物耐火磚經送關稅總局進口貨品原產地認定委員會
    審議結果，參據被上訴人原認定依據、專家意見，並本件來
    貨嘜頭標有"Made In China"字樣之標籤，與上網查得韓國
    朝鮮公司於中國大陸設有工廠之事實相符等綜合研判，認定
    原產地為中國，此有財政部關稅總局進口貨品原產地認定委
    員會92年第14次會議審議表影本可稽。上訴人以其有取得原
    產地證明書，且出賣人亦表示貨物為韓國產製，主張系爭耐
    火磚為韓國產製乙節，即不足採。末按，海關緝私條例第37
    條第3項是以行為人有同條第1項各款及第2項之行為，而其
    行為之內容涉及逃避管制為構成要件；又報運貨物進口有第
    37條第1項第1款至第4款之行為，自其行為內涵觀之，其主
    觀違法要件即已涵括故意及過失在內，職是，關於海關緝私
    條例第37條第3項之違章仍應以行為人之行為係出於故意或
    過失為其責任條件自明。國際貿易實務，買賣雙方對成交貨
    品之名稱、品質、規格、價格及產地等，均於成交時即應有
    明確之約定，上訴人以從事進口耐火磚為業，對於耐火磚之
    產地及輸入之相關規定，應負明察與注意之責任，且上訴人
    既與韓國朝鮮公司從事貿易多年，對該公司於中國大陸亦有
    設廠及系爭貨物之規格與韓國原廠型錄所載不符之事實，有
    未盡查明產地之義務，其應注意能注意而未注意，致進口中
    國大陸產製之耐火磚而虛報貨物產地為韓國，其就此虛報縱
    無故意亦難謂無過失，揆諸司法院釋字第432號解釋及第521
    號解釋意旨，自應受罰。上訴人主張海關緝私條例第37條第
    3項規定所謂「逃避管制」，從文義解釋論斷，當係指有確
    定故意或不確定故意而言，至於有因「過失」而逃避管制之
    情形，著實難以想像，並援引其他判決為例，認其行為非屬
    故意，不應受罰云云。然上開見解核與司法院釋字第521號
    解釋不合，而其他判決乃屬個案之法律見解，對本件之法律
    適用並不生拘束之效力，上訴人上開主張自不足採。故被上
    訴人裁處貨價1倍之罰鍰及為沒入貨物之處分，並無違誤，
    訴願決定予以維持，亦無不當，因而將訴願決定及原處分均
    予維持，駁回上訴人之訴。
五、本院經核原判決於法尚無違誤。上訴意旨仍執前詞並主張略
    以：海關於認定行為人是否從事虛報進口貨物之違章行為時
    ，固須為貨物原產地之認定，然觀諸關稅法及海關緝私條例
    相關規定，立法者並無意授予海關享有貨物原產地獨立評價
    之『判斷餘地』，故原產地認定委員會之鑑定報告與其他鑑
    定意見並無不同，而僅為證據資料之一種，原判決自不能援
    引『判斷餘地』理論，完全採信原產地認定委員會之鑑定意
    見。本件進口貨品原產地認委員會2位專家、一位認定「此
    為一般之耐火磚，能製造的國家，很普遍故難以判定原產地
    」，另一位亦表示「僅根據現品無法判定產地」，但2位專
    家最終仍以嘜頭上"Made In China"之記載而認定係大陸物
    品，顯見上開進口貨品原產地認定委員之結論並不專業。原
    判決未察，以原產地認定委員會之認定依據為其形成心證之
    理由，未依法調查，難謂無判決不備理理由之違誤。又上訴
    人已提出本件訂貨時向韓方提出嘜頭之要求，上訴人均僅要
    求載明「說明」、「數量」、「棧板編號」，與本次來貨之
    嘜頭之型式明顯不符，且亦因係韓方誤載，始有貨上標籤之
    信用狀號碼與產地證明上真正之信用狀號碼不符之情事發生
    ，若本件確非誤載，信用狀號碼自應相同，不可能出現上開
    原審所指信用狀號碼不符之情形，更足佐證此顯係韓方誤裝
    無疑。且原判決亦認定因韓方於大陸有設廠，故系爭貨物應
    為大陸製，果如此為何有上訴人要求之規格與韓方完全不符
    ？顯見原判決理由論述有矛盾。另上訴人與韓方交易相關貨
    品持續至今已逾3年，而上訴人於交易時及向韓方強調無法
    接納大陸產製物品始與之交易，對此上訴人請求原審法院委
    由駐外人員當地查訪，惟原審置若罔聞，單憑上訴人未盡查
    明產地之義務認定上訴人有過失，不僅未予調查，顯有判決
    理由矛盾之違法。爰請廢棄原判決，並撤銷訴願決定及原處
    分等語。然查報運貨物進口而有其他違法行為情事，得視情
    節輕重，處以所漏進口稅額2倍至5倍之罰鍰，或沒入或併沒
    入其貨物。行為時海關緝私條例第37條第1項第4款定有明文
    。又報運貨物進口有其他違法行為情事，而涉及逃避管制者
    ，依同條例第36條第1項及第3項論處，處貨價1倍至3倍之罰
    鍰，私運貨物沒入之，亦為同條例第37條第3項及第36條第1
    項、第3項所明定。另台灣地區與大陸地區人民關係條例第
    35條第2項規定，台灣地區與大陸地區貿易，非經主管機關
    許可，不得為之；而台灣地區與大陸地區貿易許可辦法第7
    條第1項第1款規定大陸地區物品，除主管機關公告准許輸入
    之物品，不得輸入台灣地區。此辦法係依據台灣地區與大陸
    地區人民關係條例第35條第2項規定訂定之法規命令，且海
    關緝私條例所稱之管制係指台灣地區與大陸地區貿易許可辦
    法規定不得輸入之大陸物品等情，亦經財政部84年6月17日
    台財關字第841724542號函釋在案。次查財政部關稅總局「
    進口貨品原產地認定委員會」係依據行為時台灣地區與大陸
    地區人民關係條例施行細則第33條及「進口貨品原產地認定
    標準」第5條規定，由海關並遴聘社會公正人士、學者及各
    產業公會專家等所組成，為國內鑑定大陸物品之法定權責機
    關，其對於進口貨物產地之認定係依法定鑑定程序辦理，其
    認定結果具客觀性。而上訴人所提供之產地證明書及其他相
    關證明文件內容既與認定結果之事實不符，系爭耐火磚確屬
    中國大陸產製，上訴人報運系爭耐火磚產地為韓國，其就此
    虛報縱無故意亦有過失；另系爭耐火磚，依據大陸物品有條
    件准許輸入、項目輸入管理法規彙總表之記載係屬不准輸入
    者，則上訴人報運貨物進口虛報貨物產地即有涉及逃避管制
    情事。被上訴人乃依關稅總局驗估處查得之價格，核處上訴
    人貨價1,889,274元1倍之罰鍰，併沒入貨物。揆諸前開規定
    與說明，尚無違誤，訴願決定及原判決均予維持，並無不合
    。況查原判決已就本件爭點即上訴人主張其有取得原產地證
    明書，且出賣人亦表示貨物為韓國產製，系爭耐火磚為韓國
    產製；海關緝私條例第37條第3項規定所謂「逃避管制」，
    係指有確定故意或不確定故意而言，至於有因「過失」而逃
    避管制之情形，著實難以想像，並援引其他判決為例，主張
    其行為非屬故意各節，為不可採等情，明確詳述其得心證之
    理由，有如前述。並與行為時海關緝私條例、台灣地區與大
    陸地區人民關係條例、台灣地區與大陸地區貿易許可辦法等
    法令規定及函釋意旨要無不合，尚無判決不適用法規或適用
    不當之違法；亦難謂原判決有不備理由或理由矛盾之違法，
    縱原審雖有未於判決中加以論斷者，惟尚不影響於判決之結
    果，與所謂判決不備理由之違法情形亦不相當。至於上訴人
    其餘訴稱各節，乃上訴人以其對法律上見解之歧異，就原審
    取捨證據、認定事實之職權行使，指摘其為不當，均無可採
    。綜上所述，上訴意旨指摘原判決違誤，求予廢棄，難認有
    理由，應予駁回。
據上論結，本件上訴為無理由，爰依行政訴訟法第255條第1項、
第98條第3項前段，判決如主文。
中    華    民    國    94    年    10    月   13     日
                  第三庭審判長法  官　徐　樹　海
                              法  官　吳　錦　龍
                              法  官　黃　合　文
                              法  官　林　茂　權
                              法  官  鄭  小  康
以  上  正  本  證  明  與  原  本  無  異
中    華    民    國    94    年    10    月    13    日
　　　　　　　　　　　　　　　書記官　王　褔　瀛
